臺灣高雄地方法院民事判決　九十年度小上字第一二五號
　　上　訴　人　華南商業銀行股份有限公司
　　法定代理人　乙○○
　　被上訴人　　甲○○
右當事人間請求清償消費款事件，上訴人對於中華民國九十年八月二十四日本院九十
年度雄小字第一六二一號第一審判決提起上訴，本院判決如左：
    主  文
上訴駁回。
第二審訴訟費用由上訴人負擔。
    理      由
一、按原判決依其理由雖屬不當，而依其他理由認為正當者，應以上訴為無理由。民
    事訴訟法第四百四十九條第二項定有明文。又按前開規定，於小額事件之上訴程
    序準用之。民事訴訟法第四百三十六條之三十二亦定有明文。是如原審判決有違
    背法令之情形，惟依其他理由認為其判決結果仍屬正當，本院自應以上訴為無理
    由，維持原審判決，合先敘明。
二、本件上訴意旨略以：
  (一)原審判決上訴人敗訴之主要理由，無非以上訴人雖主張針對「巴黎銀樓八萬七千
    元」部分，當初持卡人欲消費簽帳時，上訴人發卡銀行及特約商店均認為消費金
    額甚大，期間上訴人更以電話徵信，詢問持卡人姓名、年籍、身份證字號、住家
    電話均屬相符，且該持卡人並要求特約商店開立之統一發票，須打列與被上訴人
    所屬公司特屬統一編號相同之號碼後，始准予簽帳，故上訴人就徵信過程並無任
    何瑕疵，被上訴人未爭執，然信用卡均係先經由申請人向發卡銀行填寫申請表格
    ，內容記載申請人個人身分資料及相關資訊，再經發卡銀行審認徵信無訛後核發
    ，上訴人於系爭消費簽帳過程雖另有徵信確認手續，然依上訴人提出之錄音帶當
    庭勘驗結果，詢問內容為持卡人姓名、年籍、身分證字號、住家電話與原申請書
    是否相符，及該持卡人要求特約商店開立之統一發票與被上訴人公司特屬統一編
    號號碼是否相同為斷，而上開資料依現今社會生活習慣，並不具絕對隱密性，一
    般人均可透過正常管道取得，縱認徵信結果與原申請書所載銀行內部資料相符，
    並不代表持卡人係屬本人作為上訴人敗訴之主要立論依據。
  (二)惟依上訴人所提出經原審當庭勘驗之錄音帶，並曾詢及被上訴人，本件信用卡之
    上訴人核准金額額度，及被上訴人持有上訴人銀行信用卡之張數，均經正確答覆
    ，然此種額度內容及持有卡片之張數資料，既無如姓名、年籍、身分證字號、住
    家電話等資料於主管機關或其他機關登記有案，或可經查詢取得，是此等資料縱
    非屬絕對隱密性資料，亦具有相當隱密性，尚非一般人自正常管道所得取得者，
    原審就此業經上訴人提出之證據，漏未斟酌，原審判決顯然違背法令。
  (三)退步言之，縱原審就該部分係採一體認定為依現今社會生活習慣，並不具絕對隱
    密性，惟額度內容及持有卡片張數資料，既均屬相當隱密性資料，其所為判決顯
    然違背論理法則及經驗法則。
  (四)上訴聲明：(1)原判決廢棄。(2)前開廢棄部分，發回第一審法院。
三、按判決不備理由者，其判決當然違背法令。民事訴訟法第四百六十九條第六款定
    有明文。又按前開規定於小額事件之上訴程序準用之。民事訴訟法第三百三十六
    條之三十二亦定有明文。另按得心證之理由，應記明於判決，為民事訴訟法第二
    百二十二條第二項所明定，故法院依自由心證判斷事實之真偽時，所斟酌調查證
    據之結果，其內容如何，與應證事實之關聯如何，以及取捨之原因如何，如未記
    明於判決，即屬同法第四百六十六條第六款（即現行民事訴訟法第四百六十九條
    第六款）所謂判決不備理由。最高法院四十三年台上字第四七號判例亦著有明文
    。查上訴人於原審提出錄音帶、譯文並經原審當庭勘驗，本件消費款爭議發生之
    消費過程中，上訴人銀行於核對持卡人資料時，除核對被上訴人姓名、出生年月
    日、身分證字號、家中電話號碼外，另詢問持卡人關於上訴人銀行核發之信用卡
    額度、辦理張數等資料之事實，有原審民國九十年八月九日調解筆錄及上訴人提
    出錄音帶譯文附卷可證，原審判決就此等證據中關於上訴人銀行核發之信用卡額
    度、辦理張數等資料如何不具絕對隱密性，並未將得心證之理由記明於判決，依
    前開法律規定，原審判決不備理由，為當然違背法令。
四、又按貴行（指上訴人銀行）應以善良管理人之注意為持卡人處理使用信用卡交易
    款項之清償事宜，並自行或由各收單機構提供特約商店供持卡人使用信用卡交易
    ；申請人（指被上訴人）收到信用卡後，應立即在信用卡上簽名，以降低遭第三
    人冒用之可能性。持卡人使用信用卡交易時，於出示信用卡刷卡後，經查對無誤
    ，應於簽帳單上簽名確認，並自行妥善保管簽帳單收執聯，以供查證之用。特約
    商店於持卡之人在簽帳單上之簽名與信用卡上簽名不符時，得拒絕持卡人使用信
    用卡交易。兩造就本件信用卡所簽訂之約定條款第六條第一項及第八條第一項、
    第三項第四款定有明文。本件消費款爭議之簽帳單上被上訴人「甲○○」之簽名
    ，與被上訴人於信用卡申請書、冒用聲明書、報案三聯單上被上訴人「甲○○」
    之簽名，以肉眼觀之即可發現其運筆、走勢、勾稽均不相同，簽帳單上簽名亦與
    被上訴人於原審當庭所為之簽名運筆、走勢、勾稽不同，而依前開兩造約定觀之
    ，上訴人銀行於系爭信用卡持卡人消費時，核對其使用資格之重要依據即為被上
    訴人之簽名與信用卡上簽名是否同一，本件上訴人銀行之履行輔助人即特約商店
    並未以善良管理人之注意核對簽名，縱持卡人回答之其他被上訴人資料均屬相符
    ，亦難認被上訴人確有為本件消費行為，而須負清償信用卡消費款之責任。
五、綜上所述，原審判決雖因不備理由而當然違背法令，惟依前開理由可認其判決結
    果仍屬正當，本件上訴自無理由，應予駁回。
六、結論：本件上訴為無理由，依民事訴訟法第四百三十六條之三十二第二項、第四
    百四十九條第二項、第七十八條，判決如主文。
中　　　華　　　民　　　國　　九十一　　年　　　六　　　月　　　十　　　日
                              臺灣高雄地方法院民事第六庭
~B審判長法官　朱玲瑤
~B法　　　官　陳信旗
~B法　　　官　陳業鑫
右為正本係照原本作成。
本判決不得上訴。
中　　　華　　　民　　　國　　九十一　　年　　　六　　　月　　　十  　　日
~B法院書記官　陳素徵
